【裁判字號】    89,台非,99
【裁判日期】    890427
【裁判案由】    毀損
【裁判全文】
最高法院刑事判決                                  八十九年度台非字第九九號
    上訴人  最高法院檢察署檢察總長
    被  告  甲○○
右上訴人因范李阿合自訴被告毀損案件，對於台灣高等法院台中分院中華民國八十八
年十二月十五日第二審確定判決（八十八年度上易字第二八八六號，自訴案號：台灣
彰化地方法院八十八年度自字第四二號），認為違法，提起非常上訴，本院判決如左
：
    主  文
原判決關於甲○○共同致令他人建築物內之門窗、天花板、衛浴設備不堪用，足以生
損害於他人部分撤銷，由台灣高等法院台中分院依判決前之程序更為審判。
    理  由
非常上訴理由稱：「按科刑判決所認定之事實與所採用之證據不相適合者，即屬證據
上之理由矛盾，揆諸刑事訴訟法第三百七十九條第十四款之規定，其判決當然違背法
令（參照貴院三十一年上字第一四一二號判例）。查『被告賴詣竣、甲○○兄弟於自
訴人取得該（系爭）不動產所有權後，在法院辦理點交前，於八十八年三月中旬某日
，前去將屋內之門窗、天花板及衛浴設備等物拆卸，以卡車運走之事實，業據被告二
人供承不諱……』等情，為原判決所認定之事實。惟被告甲○○於第一審法院審理中
堅詞否認犯罪，並辯稱：自訴人之指訴不實在，我並未偷竊云云。證人趙成木亦證稱
：『……甲○○說他完全不知情，只是將公司借回來要載東西的貨車借給他弟弟，也
不知他借車子作何事』等語。在原審審理中辯稱：『以前所說的都是實在，這事我很
無奈』等語。從無一語承認犯罪，奈原判決竟謂被告供承不諱，顯有證據上之理由矛
盾，揆諸上開說明，其判決當然違背法令。按犯罪事實應依證據認定之，無證據不得
推定其犯罪事實，此為刑事訴訟法第一百五十四條所明定。遍查全卷證據資料並無被
告賴詣竣、甲○○共同前往系爭房屋拆除門窗、天花板之事證，詎原判決竟憑空認定
『賴詣竣心有不甘，竟與其胞兄甲○○基於犯意之聯絡，共同於八十八年三月中旬某
日前往上開房屋內將門窗、天花板及衛浴設備拆卸……』。進而以共同正犯論處，不
無認定事實不憑證據之違法。案經確定，且不利於被告，應依刑事訴訟法第四百四十
一條、第四百四十三條提起非常上訴，以資糾正。」等語。
本院按科刑判決所認定之事實與所採用之證據不相適合者，即屬證據上理由矛盾。又
刑事訴訟法第三百七十九條第十四款之因理由矛盾致適用法令違誤者，屬判決違背法
令。本件原判決認定被告甲○○與賴詣竣係兄弟，賴詣竣之配偶洪素月所有門牌號碼
彰化縣社頭鄉湳底村湳底巷十之七號三層樓房之房地，經債權人彰化縣社頭鄉農會聲
請強制執行拍賣，由自訴人范李阿合買受，於民國八十七年十月間由台灣彰化地方法
院民事執行處發給權利移轉證書，並於同年十一月十日辦妥權利移轉登記完畢，而取
得所有權。詎賴詣竣因與羅李春枝有債務糾紛，而前開不動產係羅李春枝以其胞姊范
李阿合名義標買取得，賴詣竣心有不甘，竟與被告基於犯意之聯絡，共同於八十八年
三月中旬某日前往該房屋內，將門窗、天花板及衛浴設備等物加以拆卸，由被告駕駛
Ｍ四－○八八三號卡車，搬運至賴詣竣之住處放置，以作為談判籌碼，致使上開建築
物因門窗、天花板及衛浴設備之被拆而不堪用，足以生損害於所有權人范李阿合等情
，因而撤銷第一審關於諭知此部分被告無罪之判決，改判論處被告共同致令他人建築
物內之門窗、天花板、衛浴設備不堪用，足以生損害於他人罪刑，係以被告甲○○與
賴詣竣兄弟於自訴人取得前開不動產所有權後，在法院辦理點交前，於八十八年三月
中旬某日，前去將該屋內之門窗、天花板及衛浴設備等物拆卸，以卡車運走之事實，
業據其二人供承不諱，為主要論據。惟查被告始終否認有與賴詣竣拆運前開物品之事
，於第一審或辯稱自訴人之指訴不實，伊未偷竊，或辯稱沒有共同去搬那些門窗（第
一審影印卷第三十八頁正面、第四十七頁正面）；於原審辯稱：「這事我很無奈」，
並稱其以前所言均實在（原審影印卷審判筆錄）。共同被告賴詣竣亦稱當天甲○○並
未在場等語(第一審影印卷第三十八頁正面)。均未供陳在法院辦理點交前，被告曾於
八十八年三月中旬某日，有參與拆運前開房屋內之門窗等物之事實，有原確定判決歷
審卷之影印卷可稽。原判決說明採被告與賴詣竣二人供承有去拆運前開門窗等物之自
白，為被告論罪之依據，顯與卷存之證據資料不相適合，難謂無證據上理由矛盾，其
因而影響事實之認定，致適用法令違誤，顯然於判決有影響，自屬判決違背法令。案
經確定，且於被告不利，非常上訴意旨，執以指摘，洵有理由。又非常上訴審為法律
審，除關於訴訟程序及得依職權調查之事項得予調查外，關於實體上之事實，無從逕
行加以調查審認，為期事實之明確及維持被告審級之利益，應將原判決關於此部分撤
銷，由原審法院依判決前之程序更為審判，以資糾正。
據上論結，應依刑事訴訟法第四百四十七條第二項，判決如主文。
中      華      民      國    八十九    年      四      月    二十七    日
                              最高法院刑事第五庭
                                  審判長法官  董  明  霈
                                        法官  丁  錦  清
                                        法官  林  茂  雄
                                        法官  王  居  財
                                        法官  張  祺  祥
      右正本證明與原本無異
                                              書  記  官
中      華      民      國    八十九    年      五      月      三      日


司法院資訊處製作；財團法人民間司法改革基金會備份。
